【裁判字號】    89,易,3054
【裁判日期】    890815
【裁判案由】    詐欺
【裁判全文】
臺灣高雄地方法院刑事判決                        八十九年度易字第三五四號
    公  訴  人  臺灣高雄地方法院檢察署檢察官
    被      告  乙○○
右列被告因詐欺案件，經檢察官提起公訴（八十九年度偵字第一七六八號），本院判
決如左：
    主  文
乙○○無罪。
    理  由
一、公訴意旨如附件起訴書所載。
二、按犯罪事實應依證據認定之，無證據不得推定其犯罪事實；又不能證明被告犯罪
    者，應諭知無罪之判決，刑事訴訟法第一百五十四條、第三百零一條第一項定有
    明文。次按刑法第三百三十九條詐欺罪之成立，係以行為人意圖為自己或第三人
    不法之所有，以詐術使人將本人或第三人之物交付或取得利益為要件，而所謂以
    詐術使人交付，必須被詐欺人因其詐術而陷於錯誤，若其所用之方法，不能認為
    詐術，亦不致使人陷於錯誤，即不構成該罪，有最高法院四十六年臺上字第二六
    Ｏ號判例可資參照。
三、訊據被告乙○○固不否認有於右揭時地向告訴人借得新台幣（下同）五十萬元之
    款項，且尚未清償之事實，惟堅詞否認有詐欺犯行，辯稱：與告訴人原係中石化
    公司的員工，交情不錯。告訴人知道伊私下有在包工程，向告訴人借錢時係因做
    工程須週轉用，當時即已表明係急須此筆金額做工程用，並未施用詐術使告訴人
    誤認其經濟狀況良好；告訴人亦對其當時經濟上有困難有所瞭解之情形下，基於
    幫助其渡過難關之意思借款；以前曾向告訴人數度借過錢，都是五十萬元或八十
    萬元不等，利息均是算二分，都有清楚，最後一次是八十五年二月左右，利息付
    到四月就付不出來，到十一月時因做工程倒閉才一走了之，現已和解清償十五萬
    元，其餘每月攤還，絕非故意對告訴人倒債詐欺等語。經查，本件公訴人以告訴
    人偵查中之指述、卷附支票影本、自借貸迄今逾四年仍未清償，自始顯存詐欺意
    思等為論據，認被告涉有詐欺取財犯行固非無據。惟查：
（一）、告訴人甲○○於八十九年八月十四日在本院審理中就為何借款予被告之緣由
        ，業經詳細陳稱：被告以前係其公司同事，有在包工程，因資金不足，均會
        向我借錢，確實做了四、五年的工程後才倒閉，在此以前也借過被告幾次錢
        ，均五十萬元、八十萬不等，利息二分，借給被告做工程週轉金，被告確係
        以做工程經濟有困難需款週轉為理由借錢，基於同情及朋友情誼才答應借錢
        ，以前有借有還，而這次是八十五年二月借錢，利息在四月時就未付，同年
        十一月被告就找不到人等語。故被告辯稱於借款時即已告知告訴人其做工程
        經濟情形不佳、急需金錢週轉之辯詞應足採信。告訴人既已知悉被告經濟情
        況不佳，仍基於同情心答應借款，且有收取利息以為代價自難認被告有何施
        用詐術之行為。
（二）、次查被告於八十二年六月二十二日以巨鶴工程股份有限公司名義，自任公司
        負責人，向中國農民銀行三民分行申請支票存款開戶，迄八十五年三月一日
        止遭支票拒絕往來，此有中國農民銀行三民分行八十九年二月二十二日八九
        農民營字第七二號函乙紙附卷可稽，（偵查卷十六頁）而本件被告係於八十
        五年二月間向告訴人商借款項，雖距離被告所經營之公司遭拒絕往來之日不
        到一月，惟被告既已向告訴人表明其經濟之困境，而告訴人於自行考量下仍
        願意負擔交易風險，故難認被告於借款時有何施用詐術可言。
（三）、公訴人雖認被告積欠款項長達四年餘，均不聞不問，顯自始有行詐之意云云
        ，惟有無詐欺犯意，應以行為人於行為當時有無施詐意圖及行為而定，雙方
        於本院審理時立即成立和解，有和解書一紙附卷為憑。足證被告應確有意清
        償其積欠告訴人之款項。按債務人於債之關係成立後，如有未依債之本旨履
        行之情形，在一般社會經驗上可能之原因甚多，苟無足以證明其在債之關係
        發生時，自始即具有不法所有意圖之積極證據，則僅能令負民事之給付遲延
        責任，尚不能據此債信違反之客觀事態，而推定債務人原有詐欺取財之犯意
        。綜上情狀以觀，被告辯稱並未施用詐術及無詐欺取財之犯意，應屬可採，
        其所為與刑法詐欺取財罪之構成要件尚屬有間，本件係屬民事糾紛。此外，
        本院復查無其他積極證據足認被告確有詐欺犯行，揆諸前揭法條及判例意旨
        ，自應諭知被告無罪之判決。
據上論斷，應依刑事訴訟法第三百零一條第一項，判決如主文。
中    華    民    國      八十九     年       八       月      十五     日
                                  臺灣高雄地方法院刑事第三庭
                                      法  官  簡  志  瑩
右正本證明與原本無異。
如不服本判決，應於判決送達後十日內，向本院提出上訴狀。
                                      書記官  林  宜  正
中    華    民    國      八十九      年      八      月     二十一     日


司法院資訊處製作；財團法人民間司法改革基金會備份。
